臺灣高等法院刑事裁定　　　　　　　　　100年度抗字第216號
抗　告　人
即　被　告　周維新
上列抗告人因違反毒品危害防制條例案件，不服臺灣基隆地方法
院99年度訴字第728號，中華民國100年2月9日第一審延長羈押之
裁定，提起抗告，本院裁定如下：
    主  文
抗告駁回。
    理  由
一、原裁定意旨略以：被告周維新因違反毒品危害防制條例案件
    ，經原審訊問後，認其涉犯毒品危害防制條例第4條第2項、
    同條第6項、第2項之運輸第二級毒品既遂、未遂罪，犯罪嫌
    疑重大，所犯為最輕本刑5年以上有期徒刑之罪，被告所供
    與共犯、證人不符，有勾串共犯、證人之虞，有刑事訴訟法
    第101條第1項第2、3款之情形，非予羈押，顯難進行審判，
    而裁定自民國99年9月24日起執行羈押，並禁止接見通信在
    案，嗣因被告羈押之原因及必要性仍然存在，仍有繼續羈押
    之必要，原審裁定被告自99年12月24日起延長羈押2月，且
    本案對於主要之證人已交互詰問完畢，故就被告已無禁止禁
    止接見通信之必要，業已解除被告之禁止接見通信在案。又
    本案羈押期間行將屆滿，經原審訊問被告暨核閱全案卷證，
    認被告涉犯毒品危害防制條例第4條第2項、同條第6項、第2
    項之運輸第二級毒品既遂、未遂罪，犯罪嫌疑重大，所犯為
    最輕本刑5年以上有期徒刑之罪，有刑事訴訟法第101條第1
    項第3款之情形，被告羈押之原因及必要性仍然存在，仍有
    繼續羈押之必要，爰裁定被告自100年2月24日起延長羈押2
    月。
二、抗告意旨略以：查證人之交互詰問程序均已進行完畢，抗告
    人即被告顯無串證、湮滅證據之虞，再抗告人曾因胸痛、心
    臟節率不整等因素至心臟血管內科檢查，醫院囑咐抗告人應
    儘速回院做完檢查，故抗告人實有保外就醫之必要，爰提起
    抗告，請求撤銷原裁定云云。
三、按被告有無繼續羈押之必要，應許由法院斟酌訴訟進行程度
    及其他一切情事而為認定。最高法院46年度台抗字第6號著
    有判例可參，而關於羈押與否之審查，其目的僅在判斷有無
    實施羈押強制處分之必要，並非認定被告有無犯罪之實體審
    判程序，故關於羈押之要件，無須經嚴格證明，以經釋明得
    以自由證明為已足；至於被告是否成立犯罪，乃本案實體上
    應予判斷之問題。故被告有無羈押之必要，法院僅須審查被
    告犯罪嫌疑是否重大、有無羈押原因、以及有無賴羈押以保
    全偵審或執行之必要，由法院就具體個案情節予以斟酌決定
    ，如就客觀情事觀察，法院許可羈押之裁定或延長羈押之裁
    定，在目的與手段間之衡量並無明顯違反比例原則情形，即
    無違法或不當可言。司法院大法官釋字第665號就刑事訴訟
    法第101條第1項第3款規定之合憲解釋於理由中明載：「刑
    事訴訟法第101條第1項第3款規定之羈押，係因被告所犯為
    死刑、無期徒刑或最輕本刑為5年以上有期徒刑之罪者，其
    可預期判決之刑度既重，該被告為規避刑罰之執行而妨礙追
    訴、審判程序進行之可能性增加，國家刑罰權有難以實現之
    危險，該規定旨在確保訴訟程序順利進行，使國家刑罰權得
    以實現，以維持重大之社會秩序及增進重大之公共利益，其
    目的洵屬正當。又基於憲法保障人民身體自由之意旨，被告
    犯上開條款之罪嫌疑重大者，仍應有相當理由認為其有逃亡
    、湮滅、偽造、變造證據或勾串共犯或證人等之虞，法院斟
    酌命該被告具保、責付或限制住居等侵害較小之手段，均不
    足以確保追訴、審判或執行程序之順利進行，始符合該條款
    規定，非予羈押，顯難進行追訴、審判或執行之要件，此際
    羈押乃為維持刑事司法權有效行使之最後必要手段，於此範
    圍內，尚未逾越憲法第23條規定之比例原則，符合本院釋字
    第392號、第653號、第654號解釋意旨，與憲法第8條保障人
    民身體自由及第16條保障人民訴訟權之意旨，尚無違背。」
    ，可知其非宣告刑事訴訟法第101條第1項第3款之重罪羈押
    原因違憲，係要求附加考量被告除犯重罪之外，是否有相當
    理由認其有逃亡、湮滅、偽造、變造證據或勾串共犯或證人
    等之虞，依法條體系解釋，該等附加考量與單純考量同條第
    1項第1款、第2款之羈押原因仍有程度之不同，應予區別，
    否則不啻等同廢除同條第1項第3款之羈押原因。基此，伴同
    重罪羈押考量逃亡、湮滅、偽造、變造證據或勾串共犯或證
    人之虞，與單純考量有逃亡、湮滅、偽造、變造證據或勾串
    共犯或證人之虞之羈押原因，強度應有差異，即伴同重罪羈
    押考量之逃亡、湮滅、偽造、變造證據或勾串共犯或證人之
    虞，其理由強度未必足夠為單獨之羈押原因，然得以與重罪
    羈押之羈押原因互為相佐。
四、本件抗告人所涉犯罪事實係毒品危害防制條例第4條第2項、
    同條第6項、第2項之運輸第二級毒品既遂、未遂罪，為最輕
    本刑5年以上有期徒刑之重罪，合於刑事訴訟法第101條第1
    項第3款得予羈押之要件，原審經訊問抗告人，抗告人矢口
    否認有何運輸第二級毒品既遂、未遂罪犯行，僅坦承於99年
    7月7日胡００處收受3小包東西，並打電話叫吳００來拿，
    且其並未從中賺取任何錢，而99年7月25日胡００來拿東西
    ，當時並不清楚該物為安非他命，可能知道是不好的東西，
    胡００叫其交給吳００之事實，而依證人即共犯吳００、胡
    ００、林００，堪認抗告人所涉前開罪嫌重大，屬最輕本刑
    5 年以上有期徒刑之重罪，非予羈押，顯難進行刑事訴訟程
    序，依刑事訴訟法第101條第1項第1項第3款規定，於100年2
    月24日第2次延長羈押2月，除上開羈押原因外，原法院參以
    抗告人僅坦承於99年7月7日胡００處收受3小包東西，並打
    電話叫吳００來拿，且其並未從中賺取任何錢，而99年7月2
    5日胡００來拿東西，當時並不清楚該物為安非他命，可能
    知道是不好的東西，胡００叫其交給吳００之事實，而到案
    之同案被告相互推諉卸責，又所供案情歧異，抗告人避重之
    情極為明灼，再參以抗告人所涉重罪，嚴重危害社會治安，
    認對其等續予羈押處分係適當、必要，且就司法追訴之國家
    與社會公益、其等人身自由之私益兩相利益衡量，認本案羈
    押事由及必要性仍然存在，原羈押原因仍在，在上開羈押期
    間屆滿前，於訊問抗告人後，裁定自100年2月24日延長羈押
    2 月；經核於法並無不合，亦與比例原則無違，再原裁定已
    非以刑事訴訟法第101條第1項第2款所定之有事實足認有湮
    滅、偽造、變造證據或勾串共犯或證人之虞，作為本件裁定
    延長羈押之原因，抗告人稱查證人之交互詰問程序均已進行
    完畢，抗告人顯無串證、湮滅證據之虞云云，因與本件延長
    羈押當否之判斷無涉，自非羈押原因消滅之事由。至於抗告
    人所述曾因胸痛、心臟節率不整等因素至心臟血管內科檢查
    ，醫院囑咐抗告人應儘速回院做完檢查等情，經原審函詢法
    務部矯正署基隆看守所關於抗告人之病況，該所函覆：抗告
    人於100年2月18日戒送衛生署基隆醫院心臟血管內科門診，
    診斷為「本態性高血壓、胸痛、心悸」等語，有該所100年2
    月18日基所衛字第1001000067B號函暨所附衛生署基隆醫院1
    00年2月18日之診斷證明書影本在卷可參，是抗告人所罹疾
    病可持續由法務部矯正署基隆看守所戒護就醫治療，抗告人
    所述病情並已獲該所注意，且經該所給與必要及適當之戒護
    就醫，核與刑事訴訟法第114條第3款規定，非保外治療顯難
    痊癒之要件不合。綜上所述，抗告人涉犯最輕本刑5年以上
    有期徒刑之重罪，犯罪嫌疑重大，非予羈押，顯難進行審判
    ，因而予以延長羈押，於法並無不合；抗告人猶執前開事由
    提起抗告，並無理由，應予駁回。
五、據上論斷，依刑事訴訟法第412條，裁定如主文。
中    華    民    國   100    年    3     月    3     日
                  刑事第十一庭  審判長法  官  許宗和
                                      法  官  趙功恆
                                      法  官  潘進柳
以上正本證明與原本無異。
不得再抗告。
                                      書記官  任正人
中    華    民    國   100    年    3     月    4     日